臺灣嘉義地方法院民事判決　　　　　　　 95年度訴字第586號
原　　　告　戊○○
法定代理人　甲○○
原　　　告　乙○○
法定代理人　丙○○
共　　　同
訴訟代理人　汪玉蓮律師
複 代理 人　蕭敦仁律師
被　　　告　丁○○
訴訟代理人　唐淑民律師
複 代理 人　李國楨律師
上列當事人間因被告過失傷害案件，原告提起刑事附帶民事訴訟
請求損害賠償，經本院刑事庭以九十五年度嘉交簡附民字第一八
號裁定移送前來，本院於民國九十六年一月九日言詞辯論終結，
判決如下：
    主  文
被告應給付原告戊○○新臺幣貳萬壹仟元，原告乙○○新臺幣貳
萬貳仟零捌拾肆元，及各自民國九十五年四月二十七日起至清償
日止，按週年利率百分之五計算之利息。
原告其餘之訴駁回。
訴訟費用由被告負擔百分之六，原告戊○○負擔百分之四十八，
餘由原告乙○○負擔。
本判決得假執行。
原告其餘假執行之聲請駁回。
    事實及理由
一、原告起訴主張：原告戊○○於民國九十四年八月三日騎乘機
    車後載原告乙○○往嘉義市○○○路直行於慢車道，至吳鳳
    南路與世賢路交岔路口，忽有被告駕駛自用小客車，未打方
    向燈突然右轉侵入原告車道，未依規定讓直行車先行撞及原
    告機車，原告人車倒地受傷。本件車禍應由被告負全部過失
    責任，依民法第一百八十四條、第一百九十三條第一項、第
    一百九十五條第一項規定，請求被告賠償損害如下：原告戊
    ○○包括看護費用新臺幣（下同）六萬元、減少勞動損失七
    萬四千元、精神慰撫金三十萬元，共計四十三萬四千元。原
    告乙○○包括醫療費用及醫療用品一千五百四十九元、看護
    費用四萬元、減少勞動損失七千五百元、精神慰撫金三十萬
    元，共計三十四萬九千零四十九元等語。並聲明：被告應給
    付原告戊○○四十三萬四千元，給付原告乙○○三十四萬九
    千零四十九元，並自起訴狀繕本送達翌日起至清償日止，按
    週年利率百分之五計算之利息；願供擔保請准宣告假執行。
二、被告則以：被告駕駛之自用小客車遭受撞擊點為右後側車門
    ，被告車輛近將通過路口，原告戊○○自右後方撞上，有疏
    未注意車前狀況情節，且經送臺灣省嘉雲區車輛行車事故鑑
    定委員會鑑定結果，認原告戊○○為肇事次因，而原告乙○
    ○因受搭載得以擴展活動範圍，依民法第二百二十四條規定
    ，應與原告戊○○負同一責任。事故發生後因原告未參加調
    解，無法達成和解，原告戊○○未舉證證明確有聘用看護、
    每月薪資額及確有無法工作情事，原告乙○○傷勢非重，應
    無需他人照護或一個月無法工作情事，且未舉證每月工資額
    ，原告二人請求精神慰撫金明顯過高，原告上揭請求不合理
    等語置辯。並答辯聲明：原告之訴駁回。
三、原告主張兩造於上揭時、地發生車禍，致原告受傷等情，業
    經提出診斷證明書為據，被告不爭執，並經本院調取相關刑
    案，亦即本院九十五年度交簡上字第四七號案卷核閱屬實，
    堪信為真。
四、原告主張被告未打方向燈貿然右轉撞及直行於車道由原告戊
    ○○騎乘之機車，被告應負全部肇事過失責任，賠償上揭損
    害等情，為被告否認並辯稱：被告當時將通過路口，原告陳
    春香未注意車前狀況自右後方撞上，對車禍發生與有過失，
    請求金額過高等語置辯。則本件爭點在於原告對於車禍發生
    是否與有過失，被告應賠償金額若干為適當。經查：
  (一)本件車禍事故經本院調取上揭相關刑事案卷，被告於九十四
    年八月三日上午駕駛車牌號碼ＨＵ—一○三八號自用小客車
    ，沿嘉義市○○○路外側車道由北往南方向行駛，於同日上
    午七時五十五分許，行經吳鳳南路與世賢路之交岔路口處，
    右轉進入世賢路往西行駛時，理應注意汽車行駛至交岔路口
    ，轉彎車應暫停讓直行車先行，且當時天候為晴，視距良好
    ，路面無缺陷，無障礙物，並無不能注意情形，竟疏未注意
    讓右側直行車先行，貿然於上開路口右轉，適有原告戊○○
    騎乘車牌號碼ＴＱ七—五六○號輕型機車搭載原告乙○○，
    沿吳鳳南路慢車道自被告車輛之右後側同向直行而來，欲通
    過上開路口，亦疏未注意車前狀況，隨時採取必要之安全措
    施，致被告車輛之右側車身與機車之左側車身發生擦撞，原
    告人車倒地，致原告戊○○受有尾椎挫傷之傷害，原告乙○
    ○則受有兩側膝蓋處挫擦傷、左手肘處擦傷之傷害等情，業
    經被告於刑案審理時坦承不諱，核與原告於該案指訴情節大
    致相符，並有道路交通事故調查報告表(一)(二)、道路交通事故
    現場圖各一份、現場及車損照片十四張及財團法人天主教聖
    馬爾定醫院診斷證明書二紙在卷可佐。按汽車行駛至交岔路
    口，轉彎車應暫停讓直行車先行；車輛行駛時，駕駛人應注
    意車前狀況，並隨時採取必要之安全措施，道路交通安全規
    則第一百零二條第一項第二款、同規則第九十四條第三項分
    別定有明文，兩造自應注意上述道路交通安全規定，又依上
    開道路交通事故調查報告表所載及現場照片所示，當時天候
    為晴，視距良好，路面無缺陷，無障礙物，並無不能注意情
    形，是本件被告行經上開交岔路口，疏未注意貿然於該路口
    右轉，致與原告戊○○之機車發生擦撞而肇事，其有過失甚
    明；又原告戊○○騎機車行經該地疏未注意車前狀況，隨時
    採必要之安全措施，致與被告所駕駛之汽車發生擦撞，亦有
    過失。本件交通事故經送請臺灣省嘉雲區車輛行車事故鑑定
    委員會鑑定結果，亦同上見解，認被告駕駛自用小客車，行
    經行車管制號誌交岔路口，右轉彎車未暫停讓直行車先行，
    為肇事主因，原告戊○○騎乘機車行經行車管制號誌交岔路
    口未注意車前狀況，為肇事次因，有該委員會鑑定意見書一
    份附卷可稽。且被告過失傷害行為亦經判處拘役二十五日，
    如易科罰金，以銀元三百元即新臺幣九百元折算一日，並經
    確定在案，有上揭刑事判決在卷可稽，被告過失行為堪予認
    定。又原告上揭傷勢，與被告過失行為間，有相當因果關係
    ，原告主張被告應負過失侵權賠償責任，自屬有據。
  (二)按因故意或過失，不法侵害他人之權利者，負損害賠償責任
    ；不法侵害他人之身體或健康者，對於被害人因此喪失或減
    少勞動能力，或增加生活上之需要時，應負損害賠償責任；
    又不法侵害他人之身體、健康、名譽、自由、信用、隱私、
    貞操，或不法侵害其他人格法益而情節重大者，被害人雖非
    財產上之損害，亦得請求賠償相當之金額，民法第一百八十
    四條第一項前段、第一百九十三條第一項、第一百九十五條
    第一項分別定有明文。原告既因被告之過失侵權行為而受有
    損害，依上揭規定，原告自得請求損害賠償，茲就原告請求
    賠償之費用，是否應予准許，分述如下：
  1.醫療、看護及減少勞動損失部分：原告陳春香主張因車禍造
    成下背挫傷，脊椎歪掉，需人照顧一個月，以一日二千元計
    算，請求看護費用六萬元；又受傷前每月工資一萬八千五百
    元，因車禍四個月無法工作，減少勞動損失七萬四千元，並
    以訴外人林怡恬即秀明商行出具原告戊○○為員工之職務證
    明書為證。原告乙○○則主張醫療費用及醫療用品費用共計
    一千五百四十九元；又因車禍造成兩側膝蓋挫傷、左手肘擦
    傷，需人照顧二十日，以一日二千元計算，請求看護費用四
    萬元；又其為學生，白天上課，晚上打工，工資每日約二百
    五十元，因車禍一個月無法工作，減少勞動損失七千五百元
    等情，並以證人林淑霞證述原告乙○○在其家休息二十天等
    語為證。被告除原告乙○○醫療費用及醫療用品費用一千五
    百四十九元部分不爭執外，其餘均否認，並抗辯稱原告傷勢
    非重，無連續休假必要，亦無勞動損失，提出之證明書否認
    其真正，證人證詞不可採等語。經本院以原告傷勢及自述工
    作情形函詢就診之財團法人天主教聖馬爾定醫院結果，該院
    函覆以：原告戊○○九十四年八月三日八時十三分至急診室
    就醫，主述因車禍背部疼痛，學理檢查發現生命跡象穩定、
    背部有壓痛，Ｘ光檢查無骨折，與冰敷及口服藥治療後於九
    時五十分離院。原告乙○○於當日來院急診，主述車禍致雙
    膝挫擦傷，Ｘ光檢查結果無骨折，於九時三十分離院。二人
    之外傷屬穩定，依急診就診時情況，無法判斷是否對工作喪
    失勞動力，此有該院九十五年十一月二十日（九五）惠醫字
    第一四五四號函文、九十五年十二月二十一日（九五）惠醫
    字第一六０八號函文可資參照，則依專業醫師判斷，尚難認
    原告二人有因本件車禍受傷致職業上工作能力一部滅失之減
    少勞動能力或需人看護之情形，且上開秀明商行業已歇業，
    有營利事業登記基本資料查詢在卷可稽，再觀諸上開職務證
    明書係記載原告戊○○於九十四年八月二日離職，本件車禍
    則發生於翌日即同年月三日，自無法據為有利原告戊○○上
    揭請求之認定。而原告乙○○在學中，證人林淑霞為原告乙
    ○○之姑姑，證述原告乙○○在餐飲店打工，在其住處休養
    二十天等語，並無確實工作單位薪資證明參佐，且無醫療專
    業據以舉證確有必要，亦難據為有利原告乙○○之認定。本
    件原告乙○○上揭醫療及相關用品費用一千五百四十九元應
    予准許，原告其餘請求看護費及勞動損失情節，所為舉證尚
    非有據，應予駁回。
  2.精神慰撫金部分：原告戊○○主張因車禍受傷，精神痛苦異
    常，且父母離異後，父親過世，家世堪憐；原告乙○○亦因
    受傷精神痛苦萬分，父母離異，家庭溫暖不足，且被告拒不
    和解，分別請求精神慰撫金三十萬元等情，為被告否認並辯
    稱金額過高，無法達成和解等語。按慰藉金之賠償須以人格
    權遭遇侵害，使精神上受有痛苦為必要，其核給之標準固與
    財產上損害之計算不同，然非不可斟酌雙方身分資力與加害
    程度，及其他各種情形核定相當之數額，最高法院五十一年
    臺上字第二二三號判例意旨可資參照。本件被告現於林務局
    工作，薪水約三萬等情，有薪資清單及在職證明為據，原告
    戊○○高職畢業，有畢業證書可參，自陳目前無業，原告乙
    ○○在學，參以兩造如卷附稅務電子閘門財產所得調件明細
    表所示資力，本件車禍情節，兩造過失程度，原告所受傷勢
    及精神所受痛苦程度，本院審酌兩造身分、地位及經濟能力
    ，認原告各請求三十萬元，尚嫌過高，均應予核減為三萬元
    ，方屬適當，原告逾此數額之請求，為無理由，應予駁回。
  3.基上所述，原告戊○○因本件車禍之損害額度應為三萬元，
    原告乙○○則為三萬一千五百四十九元。
五、按損害之發生或擴大，被害人與有過失者，法院得減輕賠償
    金額或免除之，民法第二百十七條第一項定有明文。又駕駛
    機車有過失致坐於後座之人被他人駕駛之車撞死者，後座之
    人係因藉駕駛人載送而擴大其活動範圍，駕駛人為之駕駛機
    車，應認係後座之人之使用人，類推適用民法第二百二十四
    條規定依同法第二百十七條第一項規定，減輕加害人之賠償
    金額。最高法院七十四年臺上字第一一七０號判例意旨可資
    參照。經查本件車禍之發生，兩造均有違反上揭道路交通安
    全規則之過失，且經臺灣省嘉雲區車輛行車事故鑑定委員會
    鑑定結果，認原告戊○○為肇事次因，被告為肇事主因，已
    如上述，是本院認定本件車禍肇事責任，由被告負十分之七
    之過失責任，應屬公允。依此計算，則原告戊○○所得請求
    之金額為二萬一千元，原告乙○○得請求之金額為二萬二千
    零八十四元，逾此部分，為無理由，應予駁回。
六、末按給付無確定期限者，債務人於債權人得請求給付時，經
    其催告而未為給付，自受催告時起，負遲延責任。其經債權
    人起訴而送達訴狀，或依督促程序送達支付命令，或為其他
    相類之行為者，與催告有同一之效力，民法第二百二十九條
    第二項定有明文。又遲延之債務，以支付金錢為標的者，債
    權人得請求依法定利率計算之遲延利息。但約定利率較高者
    ，仍從其約定利率；應付利息之債務，其利率未經約定，亦
    無法律可據者，週年利率為百分之五，亦為同法第二百三十
    三條第一項及第二百零三條所明定。查原告請求被告賠償之
    金額，並未定有給付之期限，則原告主張自起訴狀繕本送達
    翌日即九十五年四月二十七日起，至清償日止，按週年利率
    百分之五計算之利息，並未逾上開規定之範圍，自無不合。
七、綜上所述，原告戊○○、乙○○依據上開侵權行為損害賠償
    法律關係，分別請求被告給付二萬一千元、二萬二千零八十
    四元，及均自九十五年四月二十七日起至清償日止，按週年
    利率百分之五計算之利息，為有理由，應予准許，逾此請求
    ，為無理由，應予駁回。又原告陳明願供擔保，請求為假執
    行宣告，核諸原告勝訴部分所命給付之金額未逾五十萬元，
    爰依民事訴訟法第三百八十九條第一項第五款規定依職權宣
    告假執行。至原告敗訴部分，則因訴之駁回而失所依附，不
    予准許。
八、據上論結，原告之訴為一部有理由，一部無理由，依民事訴
    訟法第七十九條、第三百八十九條第一項第五款，判決如主
    文。
中　　華　　民　　國　　96　　年　　1 　　月　　23　　日
                  民事第一庭  法  官  陳端宜
上為正本係照原本作成。
如對本判決上訴，須於判決送達後20日內向本院提出上訴狀。
中　　華　　民　　國　　96　　年　　1 　　月　　23　　日
                              書記官  陳慶時
